【裁判字號】    90,訴,1589
【裁判日期】    900827
【裁判案由】    偽造文書
【裁判全文】
臺灣臺中地方法院刑事判決                          九十年度訴字第一五八九號
    公  訴  人  臺灣臺中地方法院檢察署檢察官
    被      告  甲○○
                乙○○
    共      同
    選任辯護人  林根煌
右列被告因偽造文書等案件，經檢察官提起公訴（九十年度偵字第九七二五號），本
院判決如左：
    主  文
甲○○共同未指定犯人，而向該管公務員誣告犯罪，處拘役伍拾日，如易科罰金，以
佰元折算壹日。
乙○○行使偽造私文書，足以生損害於他人，處有期徒刑伍月，如易科罰金，以佰
元折算壹日。偽造之「甲○○」印章壹枚及日期為中華民國八十八年二月二日之授權
書上偽造之「甲○○」署押壹枚、印文貳枚，均沒收。又共同未指定犯人，而向該管
公務員誣告犯罪，處拘役伍拾日，如易科罰金，以佰元折算壹日。
    事  實
一、甲○○、乙○○為父子關係，甲○○為車牌號碼ＮＹ－五三五七號自用小客車之
    登記所有人，該車實際則由乙○○占有、使用。乙○○明知甲○○並未同意將上
    開自用小客車授權廖勇程辦理汽車貸款，竟基於偽造文書之犯意，於八十八年二
    月二日在台中市○區○○街七四號，偽以甲○○名義書立內容為授權廖勇程處理
    以上開自用小客車辦理民間貸款新台幣（下同）五萬元事宜之授權書乙紙，在該
    授權書上偽造「甲○○」之署押乙枚，並在該授權書上蓋用其於前數日內在不詳
    地點偽刻之「甲○○」印章乙枚，偽造「甲○○」之印文二枚，偽造甲○○名義
    之授權書乙紙後，將該授權書交付廖勇程收執而行使之，足以生損害於該授權書
    之製作名義人甲○○。廖勇程取得前揭授權書後，即於八十八年三月十五日，以
    上開自用小客車向謝煥政借得三萬元，並約定上開自用小客車自八十八年三月十
    五日起至同年四月十五日止由謝煥政使用。嗣謝煥政因違反毒品危害防制條例案
    件，於八十八年三月三十一日依本院裁定送臺灣臺中看守所附設勒戒處所觀察、
    勒戒，再於同年四月二十三日送臺灣臺中戒治所強制戒治，致謝煥政未能依約還
    車，上開自用小客車即一直停放於省立南投醫院停車場。迄謝煥政之兄謝煥文於
    八十八年五月二十日自中國大陸返回臺灣後，發現該車一直停放於省立南投醫院
    停車場未曾使用，因恐上開自用小客車久停未用受損，故自八十八年六月三日起
    ，每日將上開自用小客車發動暖車、並略加行駛，以保持其性能。後乙○○因上
    開自用小客車交付廖勇程時間已久，乃向廖勇程表示欲取回上開自用小客車使用
    ，然屢次向廖勇程交涉、索討均無效果，甲○○、乙○○明知上開自用小客車業
    經乙○○交付廖勇程辦理汽車貸款，並無遭竊之事實，竟共同基於使不特定人受
    刑事訴追之犯意聯絡，推由甲○○於八十八年七月二十二日上午九時許，至台中
    市警察局第一分局公益派出所謊報上開自用小客車於八十八年七月十九日十時許
    ，在台中市○○街三中西巷口失竊，而未指定犯人向該管司法警察機關誣告犯罪
    ，報請警察局偵查竊盜罪嫌。嗣於八十八年七月三十日凌晨二時二十分許，謝煥
    文駕駛上開自用小客車，途經南投市○○路與南陽街口時，為警攔撿查獲（謝煥
    文部分業經臺灣南投地方法院檢察署檢察官為不起訴處分），始進而循線查悉上
    情。
二、案經臺灣南投地方法院檢察署檢察官自動檢舉簽分案後簽請臺灣高等法院台中分
    院檢察署核轉臺灣臺中地方法院檢察署檢察官偵查起訴。
    理  由
一、訊據被告乙○○坦承有右揭偽造其父即被告甲○○名義之授權書行使之犯行，被
    告甲○○亦不諱言有向台中市警察局第一分局公益派出所申報上開自用小客車失
    竊之事實，惟被告乙○○、甲○○均否認有誣告之犯行，被告乙○○辯稱：當時
    人在高雄工作，不知伊父去報失竊云云；被告甲○○則辯稱：因多日未看見車子
    及乙○○，問伊另一兒子陳義龍，也說好多天沒有看見車子，所以才去報案云云
    。經查：
  (一)被告乙○○右揭未經其父被告甲○○同意，即偽造被告甲○○名義之授權書行使
    之事實，業據被告乙○○供承甚詳，核與被告甲○○供述及證人廖勇程證述之情
    節均相符，且有偽造之授權書影本乙紙在卷可資佐證，被告乙○○就其有偽造被
    告甲○○名義之授權書行使部分之自白，信與事實相符，堪予採信。
  (二)查上開車牌號碼ＮＹ－五三五七號自用小客車係被告乙○○以其父被告甲○○名
    義所購買，實際上均係由被告乙○○占有、使用，業據被告二人於偵查及本院審
    理中供明在卷。又被告乙○○早於八十八年二月二日即書立授權書，授權廖勇程
    以上開自用小客車辦理民間借款，並將上開自用小客車交付廖勇程，及廖勇程嗣
    確以上開自用小客車向謝煥政借款三萬元，並再由廖勇程將上開自用小客車交付
    謝煥政使用，為期一個月，然於屆期前謝煥政即因涉犯違反毒品危害防制條例案
    件經送臺灣台中看守所附設勒戒處所觀察、勒戒，繼而再送臺灣台中戒治所強制
    戒治，致未能依約按時還車，上開自用小客車即一直停放於省立南投醫院停車場
    ，上開自用小客車並未失竊等情，業據被告乙○○供述甚明，並經證人廖勇程、
    謝煥政、謝煥文證述綦詳，互核均相符合，且有授權書、廖勇程所書立之書據在
    卷可稽，而被告甲○○於臺灣南投地方法院檢察署偵查中，檢察官詢以：「（乙
    ○○）有沒有告訴你車子借人？」時，答稱：「沒有」，經檢察官再加追問：「
    何時告訴你的？」時，則答稱：「報案前幾天」（見臺灣南投地方法院檢察署八
    十八年度偵字第三九三四號卷八十八年八月三十一日訊問筆錄），足見被告甲○
    ○於向台中市警察局第一分局公益派出所申報上開自用小客車遭竊前幾日，即已
    知悉上開自用小客車係由被告乙○○出借予他人，並無遭竊之事實無疑，被告甲
    ○○雖辯稱因多日未見被告乙○○及上開自用小客車，故才去報失竊云云，然上
    開自用小客車實際上均係由被告乙○○占有、使用，業詳如前述，則被告乙○○
    既亦多日不見，按諸經驗法則，被告甲○○必會認定上開自用小客車係被告乙○
    ○駕駛外出，絕無逕認上開自用小客車遭竊之理，且縱被告甲○○如因多日未見
    上開自用小客車，致有是否遭竊之疑慮，衡情自應向被告乙○○詢問，而以今日
    通訊之便捷，亦無不能查問之理；再被告乙○○因廖勇程逾期未還車，屢向廖勇
    程索討均無效果，被告乙○○並曾因而寄發存證信函予廖勇程之事實，亦據被告
    乙○○供明在卷，且有存證信函附卷可考，參諸被告甲○○前開被告乙○○於報
    失竊前幾天告知上開自用小客車借人之供述，及被告乙○○於臺灣南投地方法院
    檢察署檢察官偵查中供稱：「我沒有向我父親說車子借人，他也不知情，是存證
    信函退回，我爸才知道我將車子借廖勇程，因為車主是我爸，而廖某又不還車，
    他才去報遺失」（見同上訊問筆錄）等語，並前述上開自用小客車實際上係由被
    告乙○○使用，如非被告乙○○要求，被告甲○○焉有無端自行向警察局申報遺
    失之理，本案要係被告乙○○屢向廖勇程索還車輛未果，始要求上開自用小客車
    之登記名義人即被告甲○○出面申報遺失無疑，被告二人前開所辯，顯均係事後
    卸責之詞，不足採信。此外，復有車輛竊盜、車牌失竊資料個別查詢報表－查詢
    車輛認可資料、贓物認領保管單在卷可按，本案事證明確，被告二人誣告犯行，
    亦堪認定。
二、核被告甲○○、乙○○所為，就其向司法警察機關申報上開自用小客車失竊、請
    求偵查不特定人犯竊盜罪嫌部分，均係犯刑法第一百七十一條第一項之未指定犯
    人誣告罪。被告乙○○偽造其父被告甲○○名義之授權書供行使，足致他人誤以
    為該授權書確係被告甲○○所出具，自足以生損害於甲○○，被告乙○○另犯有
    刑法第二百十六條、第二百十條之行使偽造私文書罪。被告乙○○偽造甲○○名
    義之授權書前偽刻「甲○○」之印章乙枚，復於偽造甲○○名義之授權書時，在
    該授權書上偽簽「甲○○」之署押乙枚、並持該偽刻之「甲○○」印章蓋用於其
    上而偽造「甲○○」之印文二枚，其偽造印章、印文、署押之行為，均為偽造私
    文書之階段行為，而其偽造甲○○名義之授權書後，復持以行使，其偽造之低度
    行為為行使之高度行為所吸收，均不另論罪。被告甲○○、乙○○就前開所犯未
    指定犯人誣告罪部分，有犯意聯絡、行為分擔，均為共同正犯。又被告乙○○所
    犯前開二罪，犯意各別，行為不同，罪名互殊，應分論併罰。爰審酌被告甲○○
    、乙○○因屢向廖勇程索還車輛未果，被告乙○○為上開自用小客車之實際使用
    人，被告二人一時失慮致觸刑章，惡行並非重大，其犯罪之動機、目的、手段、
    犯罪所生損害，及其犯後態度等一切情狀，分別量處如主文所示之刑。再被告行
    為後，刑法第四十一條業經總統於九十年一月十日公布修正，同年一月十二日生
    效，將修正前原規定「犯最重本刑為三年以下有期徒刑以下之刑之罪，而受六月
    以下有期徒刑或拘役之宣告，因身體、教育、職業或家庭之關係，執行顯有困難
    者，得以一元以上三元以下折算一日，易科罰金。」公布修正為「犯最重本刑為
    五年以下有期徒刑以下之刑之罪，而受六個月以下有期徒刑或拘役之宣告，因身
    體、教育、職業、家庭之關係或其他正當事由，執行顯有困難者，得以一元以上
    三元以下折算一日，易科罰金。但確因不執行所宣告之刑，難收矯正之效，或難
    以維持法秩序者，不在此限。併合處罰之數罪，均有前項情形，其應執行之刑逾
    六月者，亦同。」比較修正前、後條文規定之結果，以修正後之規定有利於被告
    ，自應依刑法第二條第一項前段之規定，適用裁判時之法律即修正後之刑法第四
    十一條第一項前段之規定，就被告所處如主文所示之刑，併均諭知易科罰金之折
    算標準。
三、被告乙○○偽刻之「甲○○」印章乙枚雖未據扣案，然無證據證明業已滅失，該
    偽造之印章乙枚與被告乙○○在偽造甲○○名義之授權書上所偽造之「甲○○」
    署押乙枚、印文二枚，不問屬於犯人與否，均應依刑法第二百十九條之規定，宣
    告沒收。至偽造之甲○○名義之授權書本身，因業經交付廖勇程而行使之，已非
    被告乙○○所有之物，故不另為沒收之諭知，附此敘明。
據上論斷，應依刑事訴訟法第二百九十九條第一項前段，刑法第二十八條、第一百七
十一條第一項、第二百十六條、第二百十條、第二百十九條、第二條第一項前段、修
正後第四十一條第一項前段，罰金罰鍰提高標準條例第一條前段、第二條，判決如主
文。
中      華      民      國      九十      年      八    月    二十七    日
                                臺灣臺中地方法院刑事第二庭
                                    法  官  呂  麗  玉
右正本證明與原本無異。
如不服本判決，應於判決送達後十日內向本院提出上訴狀，上訴於臺灣高等法院臺中
分院( 須附繕本 )。
                                    書記官
中      華      民      國      九十      年      八    月    二十七    日
刑法第一百七十一條第一項
未指定犯人，而向該管公務員誣告犯罪者，處一年以下有期徒刑、拘役或三百元以下
罰金。
未指定犯人，而為造、變造犯罪證據或使用偽造、變造之犯罪證據，致開始刑事訴訟
程序者亦同。
刑法第二百十六條
行使第二百十條至第二百十五條之文書者，依偽造、變造文書或登載不實事項或使登
載不實事項之規定處斷。
刑法第二百十條
偽造、變造私文書，足以生損害於公眾或他人者，處五年以下有期徒刑。
刑法第二百十九條
偽造之印章、印文或署押，不問屬於犯人與否，沒收之。


司法院資訊處製作；財團法人民間司法改革基金會備份。
